臺灣板橋地方法院刑事判決　　　　　　　　　　　　九十一年度易字第二一八號
　　公　訴　人　臺灣板橋地方法院檢察署檢察官
　　被　　　告　甲○○　男　四.
右列被告因竊盜案件，經檢察官聲請簡易判決處刑（九十一年度偵字第一○八二二號
），本院認不應以簡易判決處刑，改依通常程序審理，判決如左：
    主  文
甲○○無罪。
    理  由
一、公訴意旨略以：被告甲○○於九十一年六月十四日十一時許，因見乙○○位於臺
    北縣五股鄉陸光一村二○二號居所大門未鎖，遂意圖為自己不法之所有，竊取乙
    ○○所有之電冰箱乙臺（侵入住宅部分未據告訴），得手後正欲搬上其所駕之車
    號ＧＡ─○二九六號自用小貨車時，為乙○○發現報警當場查獲，因認其涉有刑
    法第三百二十條第一項之竊盜罪嫌。
二、按犯罪事實應依證據認定之，無證據不得推定其犯罪事實；又不能證明被告犯罪
    者，應諭知無罪之判決；刑事訴訟法第一百五十四條、第三百零一條第一項分別
    定有明文。又刑事訴訟上證明之資料，無論其為直接或間接證據，均須達於通常
    一般之人均不致有所懷疑，而得確信其為真實之程度，始得據為有罪之認定，若
    其關於被告是否犯罪之證明未能達此程度，而有合理懷疑之存在，致使無從形成
    有罪之確信，根據「罪證有疑，利於被告」之證據法則，即不得遽為不利被告之
    認定（參照最高法院七十六年臺上字第四九八六號判例）。
三、公訴人認被告涉有竊盜罪嫌，係基於下列證據：(1)被害人乙○○指訴，(2)有照片
    四幀及贓物認領保管單乙紙附卷可稽。被告於偵查中坦承至上址搬運電冰箱一節
    ，但辯稱：「因我從事資源回收工作，看到前開地點似為空屋，以為屋內電冰箱
    無人使用才搬運」等語；續於本院審理時也辯稱：「當時那間房子已經被搬空，
    門跟窗戶都是開的，電冰箱是放在門外，我以為是別人不要的，當時還有別人在
    拿東西，所以我就拿走該冰箱，我是作資源回收的，因為屋子裡的東西都已經被
    搬空，所以我才以為放在門外的冰箱是沒有人要的，我把冰箱拿回去，也是當作
    舊貨來賣，一台是一百元，我有帶屋主到資源回收場看有無其他失竊的東西，但
    沒有找到，後來才去派出所」等語。
四、本院認定被告無罪之理由如下：
  (一)依本件竊盜案現場照片所示（偵查卷第十四頁正反面），被害人上開居處甚為老
    舊，房屋門窗洞開，窗外堆放木桌等物，門內物品也散落各處，客觀上不似有人
    居住之處。
  (二)被害人乙○○於警訊中指稱：當時我剛好返家，在二○七號前發現我家冰箱有人
    搬運，我立刻返家查看客廳冰箱不見，當時甲○○在搬運就是我家的冰箱，已被
    搬運至甲○○所駕駛之自小客車上，我家被竊冰箱一台、冷氣機二台等語（偵查
    卷第七頁反面第八頁）。但依前述現場照片所示，被告當時所駕駛之自小客車上
    ，僅有前述冰箱一台、舊電視一台及鐵鍋等其他雜物而已，並未發現被害人指稱
    遭竊之冷氣機二台。
  (三)被害人於審理時也到庭陳述如下：
    1.「我們眷村必須在六月十六日前搬清所有的東西，以便進行改建，六月十四日
      中午我回去巡視房屋，看到被告正在搬運我的冰箱到車上，我的冰箱本來是放
      在客廳，我在四天前還有回去整理房屋，當時我就先把一部分東西搬走，當時
      我有把門窗關好，準備等六月十五日再僱車搬運冰箱、冷氣，六月十四日是先
      去看看要叫多大的車子，回到家中，我看到的情形就如照片所示，我有問被告
      為何搬走我的冰箱，被告告訴我因為房門都打開，而且旁邊的十幾戶都已經搬
      空，而且房門都已經打開了，所以他以為冰箱是不要的東西，我確認當時附近
      周圍都已經沒有住戶，我們那條巷弄共有十六戶人家，只剩下我這戶還沒有搬
      走」。
    2.「冰箱已經用了十年了，因為當時冷氣機已經不見了，所以我認為是被告搬走
      的，後來我有跟被告去了二家資源回收場，我認為冷氣機應該是賣到中古商，
      而非資源回收場，我只要追究冷氣，冰箱可能沒有什麼價值了，我只是將就用
      而已，照片裡的電視及其他東西都不是我的，我當時已經檢查過了，冷氣當時
      確實不在車上，後來我有問其他鄰居，他們說在二天前就有其他人打開我的門
      窗搬走東西，所以冷氣可能是之前就被搬走了，當時屋內還有書桌及洗衣機，
      洗衣機也是舊的，被告確實是作資源回收的」。
    3.「我認為以被告行為來看，若以竊盜判罪是不公平的，因為我不能確知是否是
      被告打開房門拿走冷氣，而且當時其他十幾戶都已經搬空，被告有可能是在房
      門被打開後，才把冰箱拿去資源回收」。
  (四)綜上以觀，被告雖有未經被害人同意在上址搬運冰箱之事實，但該房屋所處巷弄
    十六戶住家均已搬遷一空，且被害人房屋門窗均已洞開之客觀情形下，確實會使
    人誤認該房屋已經無人居住，散置於屋內門外之物品可能是屋主不要之東西。更
    何況，前述冰箱已經用了十幾年，外觀老舊，也可能使人誤認是遭丟棄之物品。
    在此情形下，被告將前述冰箱搬運，供作資源回收之用，其是否確有意圖為自己
    不法所有之竊盜意圖，即有疑問。更何況，被告當時也帶領被害人前往二家資源
    回收場，以協助查尋有無被害人遭竊之另二台冷氣，更見其並無畏罪情虛之情事
    。
  (五)因此，本件關於被告是否犯罪之證明未能達確信之程度，仍有合理懷疑之存在，
    根據「罪證有疑，利於被告」之證據法則，即不得遽為不利被告之認定。此外，
    本院復查無其他積極證據，足以證明被告涉有竊盜犯行，既不能證明被告犯罪，
    依前述說明，自應諭知無罪之判決。
據上論斷，應依刑事訴訟法第三百零一條第一項，判決如主文。
本案經檢察官陳炎辰到庭執行職務
中      華      民      國      九十一      年    九    月    二十五    日
                                  臺灣板橋地方法院刑事第三庭
                                          法  官  劉以全
右正本證明與原本無異。
如不服本判決，應於判決送達後十日內，向本院提出上訴狀。
                                          書記官  廖舜宜
中      華      民      國      九十一      年    九    月    二十五    日
